【裁判字號】    97,簡聲抗,1
【裁判日期】    980115
【裁判案由】    停止執行
【裁判全文】
臺灣新竹地方法院民事裁定             97年度簡聲抗字第1號
    抗  告  人  乙○○○○○○.
    相  對  人  甲○○
                          3
上列抗告人因與相對人間聲請停止強制執行事件，對於中華民國
97年10月7 日本院97年度竹北簡聲字第93號裁定提起抗告，本院
裁定如下：
    主  文
抗告駁回。
抗告程序費用由抗告人負擔。
    理  由
一、本件抗告意旨略以：依強制執行法第18條第2 項之規定，只
    須當事人提起異議之訴，在該異議之訴確定前，法院如認有
    必要得依職權為停止執行之裁定，在當事人願供擔保，聲請
    停止執行時，法院亦非不得依其聲請，定相當及確實之擔保
    而為停止執行之裁定，故法院如認有必要，自得無庸命當事
    人供擔保，逕依職權為停止執行之裁定。抗告人已於強制執
    行程序終結前提起債務人異議之訴，且有原裁定未審酌之新
    事證，自應逕依職權停止執行，無命當事人提供擔保之必要
    。又本院97年度執字第10504 號強制執行程序所提之執行名
    義即本票裁定，顯已罹於時效，抗告人可行使拒絕給付之抗
    辯權。又相對人係無相當對價而取得本件本票，且本件強制
    執行之執行名義並無與確定判決同一之效力，故於執行名義
    成立前如有債權不成立之事由發生，相對人即無從受償。抗
    告人未曾自相對人處收受任何款項，相對人亦未確實提出交
    付新台幣（下同）360,000 元予抗告人之證據，相對人本無
    從以之受償，何來受有未能即時受償之損害。系爭本票係抗
    告人前夫即訴外人曾金樹擅自偽造，相對人顯係可知，且相
    對人於詐欺案偵查中自承借款均與訴外人曾金樹接洽，未曾
    與抗告人接觸，且就抗告人親自簽名、捺印，覺得不太可信
    ，益證相對人可知系爭本票係訴外人曾金樹一人所為。另系
    爭本票之指印非抗告人之指印，至筆跡部分，雖無從判定，
    惟此與抗告人本人筆跡差距甚大，若系爭本票上簽名係抗告
    人親為，又何需假手他人按指印，故本件實有依職權停止執
    行而無命供擔保之必要。又本院97年度執字第10504 號強制
    執行程序所發扣薪移轉令會因債務人離職、職務變動、調薪
    而有影響，實不宜核發移轉命令，且抗告人已提起債務人異
    議之訴，而上開移轉命令使相對人取得抗告人每月薪資三分
    之一，勢必因法律上原因嗣後不存在而有不當得利之情，屆
    時抗告人得附加法定利息請求返還，使抗告人因他人行為負
    擔程序上不利益。況抗告人獨立扶養三名子女，每月薪資僅
    1 萬餘元，且除代步機車一部外，無其餘資產，又被扣薪三
    分之一，無餘力支付擔保金，而就本院97年度竹北簡聲字第
    93 號 裁定命抗告提供擔保金部分提起抗告，請求廢棄原裁
    定命供擔保部分云云。
二、按強制執行程序開始後，除法律另有規定外，不停止執行。
    有回復原狀之聲請，或提起再審或異議之訴，或對於和解為
    繼續審判之請求，或提起宣告調解無效之訴、撤銷調解之訴
    ，或對於許可強制執行之裁定提起抗告時，法院因必要情形
    或依聲請定相當並確實之擔保，得為停止強制執行之裁定，
    強制執行法第18條第2 項定有明文。又異議之訴實體上有無
    理由，非法院於裁定停止強制執行時應予審酌之事項，最高
    法院93年度台抗字第723號裁定參照。另強制執行法第18條
    第2 項規定，所謂必要情形，係由法院就回復原狀之聲請，
    或再審之訴，或異議之訴，在法律上是否顯無理由，以及如
    不停止執行，將來是否難於回復執行前之狀態等各情形予以
    斟酌，依職權自由裁量定之。
三、經查﹕
    （一）本件抗告人以本院97年度執字第10504 號強制執行事
          件相對人所提執行名義所表彰之本票非其所簽發，其
          上指印亦非其所有為由，對相對人提起債務人異議之
          訴，並聲請停止本院97年度執字第10504 號強制執行
          程序等情，業經本院調閱本院97年度竹北簡字第250
          號民事卷屬實，復有抗告人所提本院97執禹字第1050
          4 號執行命令可稽，是抗告人請求停止本院97年度執
          字第10504號執行程序，並無不合。
    （二）抗告人以並無必要情形，無庸命抗告人供擔保為由，
          對原裁定提起抗告，雖據提出臺灣新竹地方法院檢察
          署97年度偵字第6698號不起訴處分書、內政部警政署
          刑事警察局鑑定書為證，惟查系爭本票、契約書上之
          指紋雖非抗告人所有，然就簽名部分，則無法鑑定，
          有前揭不起訴處分書及鑑定書可據，則是否能排除本
          院97年執字第10504 號執行名義之執行力，尚非無疑
          。又抗告人所主張無供擔保之必要情形（即罹於時效
          、相對人無相當對價取得系爭本票、執行名義成立前
          有債權不成立之事由、相對人未提出交付360,000 元
          予抗告人之證據、抗告人未曾收受金錢、系爭本票係
          訴外人曾金樹偽造等），均屬抗告人所提起之債務人
          異議之訴有無理由之實體事項，依前揭說明，並非審
          理本件停止強制執行及是否應命供擔保時所應審究之
          事項，自難以此為由，認本件無供擔保之必要。相對
          人既已取得可強制執行之執行名義並聲請強制執行，
          因執行程序之停止，即有受損害之可能，而原審於調
          閱本院97年度竹北簡字第250 號債務人異議之訴全卷
          後，審酌有命抗告人提供擔保之必要，並斟酌本院97
          年度執字第10504 號執行事件執行債權之金額（360,
          000 元及利息、執行費用10,264元）而命抗告人供擔
          保108,000 元後裁定停止本院97年度執字第10504 號
          執行程序，並無違誤。至本院97年度執字第10504 號
          執行程序中所發之移轉執行命令是否適當，此屬執行
          法院之權責，且與本件有無供擔保之必要情形無涉。
          再抗告人之資力為何，依前揭說明，亦非本院審酌是
          否供擔保之要件，從而，抗告人請求廢棄原裁定中供
          擔保部分，並無理由，應予駁回。
四、據上論結，本件抗告為無理由，爰依民事訴訟法第436 條之
    1 第3 項、495 條之1 第1 項、第449 條第1 項、第95條、
    第78條，裁定如主文。
中    華    民    國    98    年    1     月    15    日
                      民事第二庭審判長法  官  盧玉潤
                                      法  官  楊明箴
                                      法  官  彭淑苑
以上正本係照原本作成。
如對本裁定再為抗告，僅得以適用法規顯有錯誤為理由，且所涉
及之法律見解具有原則上之重要，並經本院之許可者為限，且須
於判決送達後十日內向本院提出抗告狀（須按他造當事人之人數
附繕本）。
中    華    民    國    98    年    1     月    15    日
                                       書記官  陳德榮


司法院資訊處製作；財團法人民間司法改革基金會備份。
